【裁判字號】    99,財管,26
【裁判日期】    990811
【裁判案由】    選任遺產管理人
【裁判全文】
臺灣雲林地方法院民事裁定              99年度財管字第26號
聲  請  人  雲林縣政府
法定代理人  乙○○
利害關係人  財政部國有財產局臺灣中區辦事處雲林分處
代  表  人  陸恒寧
上列聲請人聲請對被繼承人甲○○選任遺產管理人事件，本院裁
定如下：
    主  文
選任財政部國有財產局臺灣中區辦事處雲林分處為被繼承人甲○
○之遺產管理人。
准對被繼承人甲○○（男、民國44年02月02日出生，最後住所：
雲林縣斗六市鎮○路349 號，民國98年11月14日死亡）之繼承人
為承認繼承之公示催告。
被繼承人甲○○之繼承人應自前項公示催告最後登載新聞紙之日
起，六個月內承認繼承，上述期限屆滿，無繼承人承認繼承時，
被繼承人甲○○之遺產，於清償債權，並交付遺贈物後，如有賸
餘即歸屬國庫。
程序費用由被繼承人甲○○之遺產負擔。
    理  由
一、本件聲請意旨略以：被繼承人甲○○於民國（下同）96年08
    月22日，因違反藥事法經本府以行政處分科處罰鍰新臺幣40
    萬元，雖經催繳仍尚未繳清罰鍰，故移送法務部行政執行署
    嘉義執行處強制執行。惟被繼承人甲○○於執行程序進行中
    即98年11月14日死亡，其仍有罰鍰尚未繳清，而其繼承人均
    已於期間內聲明拋棄繼承，其親屬會議亦未於一個月內選定
    遺產管理人，致聲請人對其遺產無法行使權利。爰依民法第
    1178條之規定，請求選任遺產管理人，俾便管理遺產，以維
    權益等語。
二、按繼承開始時，繼承人之有無不明，而無親屬會議或親屬會
    議未於一個月內選定遺產管理人者，利害關係人或檢察官得
    聲請法院選任遺產管理人，並由法院依公示催告程序，定六
    個月以上之期限，公告繼承人，命其於期限內承認繼承；又
    被繼承人之所有繼承人均拋棄其繼承權者，亦準用關於無人
    承認繼承之規定，民法第1177條、第1178條第2 項、第1176
    條第6 項分別定有明文。
三、本件聲請人主張之上開事實，業據其提出雲林縣政府97年08
    月01日及96年08月22日府衛藥字第0974000412及0000000000
    號行政處分書、雲林縣政府99年06月24日府衛藥字第099001
    5058號函、本院99年04月23日雲院恭家司馨決99司繼字第11
    3 號覆查詢繼承狀況函、本院99年02月25日雲院恭家司馨決
    99司繼字第113 號拋棄繼承准予備查函、法務部行政執行署
    嘉義行政執行處99年06月29日嘉執德97年藥事罰執專字第00
    008097號函影本等件為證，復經本院依職權調閱本院99年度
    司繼字第113 號拋棄繼承卷宗查核無誤，堪信為真實。從而
    ，聲請人聲請本院選任被繼承人甲○○之遺產管理人，核與
    首揭規定尚無不合。
四、本院審酌本件被繼承人甲○○之繼承人既均已拋棄繼承，而
    拋棄繼承既為民法所規定繼承人之權利，一經行使後，就其
    與被繼承人間之財產關係即行斷絕。是法定繼承人既已拋棄
    繼承，應無再擔任遺產管理人之主觀意願，難免因其無意管
    理而影響管理事務之進行，與遺產管理之本意即不相符。況
    法定繼承人一般客觀上多缺乏遺產管理之專業知識及管理能
    力，難認屬適當之遺產管理人人選。相對於此，國有財產局
    係國有財產之管理機關，對於遺產管理之法律程序亦較一般
    民眾熟悉，復有相當之專業能力足以勝任管理職務，顯較其
    他已無繼承意願而拋棄繼承之人為適當。再者，被繼承人之
    遺產，倘無人承認繼承時，將於清償債權，交付遺贈物後，
    歸屬國庫，則職司國有財產管理之有關機關，當係適合擔任
    遺產管理之人。另外，本件乃地方自治機關即雲林縣政府本
    於其職責提出聲請，執行所得利益歸屬全體縣民，由縣境內
    、同為國家機關之關係人任遺產管理之人，應屬責無旁貸之
    事。此外，被繼承人之遺產目前僅有汽車乙輛，有雲林縣政
    府99年08月09日府衛藥字第099019079 號函暨財政部臺灣省
    中區國稅局雲林縣分局99年04月22日中區國稅雲縣四字第
    0990007067號函、雲林縣稅務局99年04月16日雲稅土字第
    0992000390號函、雲林縣衛生局藥政工作稽查紀錄表等件在
    卷可按，並無其他更為適任遺產管理之人。從而，本院爰選
    任財政部國有財產局臺灣中區辦事處雲林分處為被繼承人甲
    ○○之遺產管理人，並依法為承認繼承之公示催告。
五、依非訟事件法第21條第1 項前段、民法第1150條前段，裁定
    如主文。
中    華    民    國    99    年    8     月    11    日
                  家事法庭法  官  潘雅惠
以上正本係照原本作成。
如對本裁定抗告，應於裁定送達後10日內向本院提出抗告狀（須
附繕本），並依法繳納抗告費用新臺幣1,000元。
中    華    民    國    99    年    8     月    11    日
                          書記官  陳美華

司法院資訊處製作；財團法人民間司法改革基金會備份。
